【裁判字號】    97,上易,936
【裁判日期】    970710
【裁判案由】    加重竊盜
【裁判全文】
臺灣高等法院臺中分院刑事判決         97年度上易字第936號
上  訴  人
即  被  告  乙○○
上列上訴人因加重竊盜案件，不服臺灣臺中地方法院97年度易字
第928號中華民國97年3月25日第一審判決（起訴案號：臺灣臺中
地方法院檢察署97年度偵字第491號），提起上訴，本院判決如
下：
    主  文
原判決撤銷。
乙○○於夜間侵入住宅竊盜，累犯，處有期徒刑伍月，如易科罰
金，以新臺幣壹仟元折算壹日。
    犯罪事實
一、乙○○曾於民國（下同）91年間，因竊盜案件，經臺灣南投
    地方法院以91年度易字第760號判處有期徒刑8月確定，甫於
    92年11月9日執行完畢。於96年12月7日下午，因乙○○交付
    新臺幣（下同）1,000元予沙三才委託代為購買安非他命（
    起訴書誤載為買酒），沙三才乃將1,000元拿到丙○○位於
    臺中市○區○○路217巷11號住處，交付予自稱係丙○○之
    女友（姓名年籍不詳），詎該自稱丙○○之女友拿到錢後不
    知去向。於同日晚間8時許，經由沙三才陪同前往上址欲找
    丙○○理論，因丙○○外出，沙三才即先行離去，於同日晚
    間9時許，乙○○久候丙○○未歸，且見丙○○住處大門未
    上鎖，復因吸食強力膠而有精神障礙，致其辨識行為違法之
    能力有顯著減低，竟意圖為自己不法之所有，侵入上址住宅
    內，徒手竊取CD音響1台，得手後欲離去之際，丙○○恰自
    外返家，並於住處前遇見乙○○，兩人發生口角爭執後，丙
    ○○將上揭CD音響取回，詎料乙○○竟報警處理因而查悉上
    情。
二、案經臺中市警察局第三分局報告臺灣臺中地方法院檢察署檢
    察官偵查起訴。
    理  由
一、按被告以外之人於審判外之陳述，雖不符刑事訴訟法第 159
    條之1 至第159 條之4 之規定，而經當事人於審判程序同意
    作為證據，法院審酌該言詞陳述或書面陳述作成時之情況，
    認為適當者，亦得為證據。當事人、代理人或辯護人於法院
    調查證據時，知有第159 條第1 項不得為證據之情形，而未
    於言詞辯論終結前聲明異議者，視為有前項之同意，刑事訴
    訟法第159 條之5 定有明文。查本案全部卷證，公訴人及被
    告均不爭執其證據能力，本院復衡以該等供述證據作成時之
    情況，應為適當，是可認後述所引用證據之證據能力均無疑
    義，合先敘明。
二、訊據上訴人即被告乙○○（下稱被告）對於因上開原因而與
    沙三才至丙○○住處，欲與之理論，因丙○○外出，沙三才
    先行離去後，其見丙○○門未上鎖，侵入上址住宅內，徒手
    拿取CD音響1台，得手後欲離去之際，丙○○恰自外返家，
    並於住處前遇見乙○○，兩人發生口角爭執後，丙○○將上
    揭CD音響取回，並由其報警處理等情，坦白承認，惟於本院
    審理時否認其有上開加重竊盜犯行，辯稱：伊入內拿取CD音
    響1台係為換取1,000元之對價，用以抵債的，並不足用偷的
    ，伊並沒有不法所有之意圖等語。經查：上開犯罪事實，業
    據被告於原審審理時坦承其確有竊盜之犯行不諱，核與證人
    沙三才於警詢證稱略以：於96年12月7日下午，因乙○○交
    付1,000元給伊，伊乃將1,000元拿到丙○○位於臺中市○區
    ○○路217巷11號住處，交付予丙○○之女友，於同日晚間8
    時許，伊與乙○○一同前往上址欲找丙○○問清楚，因丙○
    ○不在，伊先行離去，過了沒多久乙○○就到伊家，說他跟
    丙○○有衝突，伊跟他去找丙○○，二人起衝突，伊叫乙○
    ○走，丙○○告訴伊乙○○偷其的東西等語及證人丙○○於
    警詢證稱略以：伊自外回家，要進屋前剛好遇見被告竊取伊
    的CD音響1台，得手後，邊走邊吸食強力膠，伊叫他把音響
    還伊，他不要，伊就自己把音響從他的機車腳踏板拿回來，
    他就自己騎機車離去，當時並不想跟他計較，所以沒報警，
    過了4、5分鐘，被告就帶警察前來等語相符。此外，復有被
    告乙○○竊取丙○○音響1台贓物相片附卷可資佐證，並酌
    以被告與證人沙三才一同前往，沙三才於未遇丙○○後即知
    離去，而被告反而於證人沙三才離去後，始侵入丙○○住處
    拿取音響，果係無不法所有之意圖，何以不等待丙○○回來
    後再與之協商，或請證人沙三才見證，反而於沙三才離去後
    始為拿取音響之行為，況被告早己知悉拿取該1000元之人係
    自稱丙○○之女友而非丙○○，其與丙○○間並無債權債務
    存在，顯見被告於原審所為承認有竊盜之犯行與事實相符，
    被告事後翻異其詞，並不足以採信。本件事證明確，被告犯
    行堪以認定。
三、被告於夜間侵入丙○○住宅，竊取丙○○CD音響1台，核其
    所為，係犯刑法第321條第1項第1款之夜間侵入住宅竊盜罪
    。又被告曾於91年間，因竊盜案件，經臺灣南投地方法院以
    91年度易字第760號判處有期徒刑8月確定，於92年11月9日
    執行完畢，此有台灣高等法院被告前案紀錄表可參，其於徒
    刑執行完畢後5年內故意再犯本件有期徒刑以上之罪，為累
    犯，應依刑法第47條第1項之規定，加重其刑。又，被告於
    行為時有吸食強力膠等情，已據證人沙三才於警詢證述在卷
    ，且證人丙○○於警詢亦證稱被告得手後還邊走邊吸食強力
    膠，且其於與丙○○衝突後猶為報警之行為，始經警查悉上
    開犯行，茍其當時未吸食強力膠而有精神障礙，致其辨識行
    為違法之能力，有顯著減低，應知所隱匿或默不作聲，豈敢
    反而為報警之行為，再參以其後其往台中醫院就醫，確有：
    重鬱症，復發，重度伴有精神病行為，藥物所致器質情感性
    徵侯群，幻覺劑成癮，持續性之病徵，有該診斷證明書附卷
    可稽，顯見被告於行為時確因精神障礙，致其辨識行為違法
    之能力，顯著減低，被告辯稱其當時因吸食強膠因而精神障
    礙，致其辨識行為違法之能力，顯著減低之情，應堪採信，
    爰依刑法第19條第2項之規定減輕其刑，並與累犯部分，先
    加後減之。
四、原審據以論罪科刑，固非無據，惟查，被告辯稱其無不法所
    有之意圖等情固無理由，然被告於行為時因精神障礙，致其
    辨識行為違法之能力，顯然減低之人，然原審未依刑法第19
    條第2項予以減輕其刑，即有未洽。被告上訴執此為由，指
    摘原判決不當，為有理由，自應由本院將原判決予以撤銷。
    爰審酌被告所竊之財物價值非高，及其犯罪動機、目的、手
    段、犯後之態度、智識程度等一切情狀，量處如主文第2項
    所示之刑，並諭知易科罰金之折算標準。
據上論斷，應依刑事訴訟法第369條第1項前段、第364條、第299
條第1項前段，刑法第321條第1項第1款、第47條第1項、第19條
第2項、第41條第1項前段，刑法施行法第1條之1第1項、第2項前
段，判決如主文。
本案經檢察官甲○○到庭執行職務。
中    華    民    國    97    年    7    月    10     日
            刑事第八庭  審判長法  官  羅  得  村
                              法  官  張  靜  琪
                              法  官  吳  進  發
上列正本證明與原本無異。
不得上訴。
                              書記官  柯  孟  伶
中    華    民    國    97    年    7    月    10     日


司法院資訊處製作；財團法人民間司法改革基金會備份。
